【裁判字號】    98,家抗,36
【裁判日期】    981023
【裁判案由】    選定禁治產人監護人
【裁判全文】
臺灣臺北地方法院民事裁定              98年度家抗字第36號
抗  告  人  乙○○
上列抗告人因聲請選定禁治產人丙○○之監護人事件，對於中華
民國98年4月3日本院98年度監字第14號裁定提起抗告，本院裁定
如下：
    主  文
抗告駁回。
抗告費用新台幣壹仟元由抗告人負擔。
    理  由
一、抗告人於原審聲請及抗告意旨略以：抗告人為禁治產人丙○○之次子，丙○○無法定監護人，且現已百歲高齡，極需安
    養，依法聲請選定抗告人為丙○○之監護人。又抗告人於民
    國98年4月20日將丙○○接回台北市○○路○段252號4樓之11
    號，安養天年，抗告人為戶長，全心全意照顧丙○○，依民
    法第1111條第1項第4款規定，為丙○○之法定監護人，原審
    不察，逕予駁回抗告人之聲請，顯屬不當，為此提起抗告，
    求為廢棄原裁定等語。
二、按「禁治產人應置監護人」；「禁治產人之監護人，依左列
    順序定之：（一）配偶。（二）父母。（三）與禁治產人同
    居之祖父母。（四）家長。（五）後死之父或母以遺囑指定
    之人；不能依前項規定定其監護人時，由法院徵求親屬會議
    之意見選定之」民法第1110條、第1111條第1、2項分別定有
    明文。次按「親屬會議以會員5人組織之」；「親屬會議會
    員，應就禁治產人之左列親屬與順序定之：（一）直系血親
    尊親屬。（二）三親等內旁系親血尊親屬。（三）四親等內
    之同輩血親。前項同一順序之人，以親等近者為先；親者同
    者，以同居親屬為先，無同居親屬，以年長者為先。依前二
    項順序所定之親屬會議成員，不能出席會議或難於出席時，
    由次順序之親屬充之」；「無前條規定之親屬，或親屬不足
    法定人數時，法院得因有召集權人之聲請，於其他親屬中指
    定之」民法第1130條、第1131條、第1132條第1項亦定有明
    文。依上規定，親屬會議之組織，以親屬會議會員5人組織
    之，若無民法第1131條規定之法定親屬會會員，或其等人數
    親屬不足5人之人數時，法院得因有召集權人（如當事人、
    法定代理人或其他利害關係人，民法第1129條參照）之聲請
    ，於其他親屬中指定之。
三、經查，抗告人之父丙○○經原審以96年度禁字第315、331號
    裁定宣告為禁治產人，因禁治產人丙○○並無法定監護人，
    亦無民法第1131條所定之法定親屬會議會員，其利害關係人
    即禁治產人丙○○之四媳甲○○乃聲請原審指定禁治產人丙○○之親屬會議會員，經原審以97年度家聲字第155號裁定
    指定乙○○、巢先明、巢育誠、巢嘉文、巢友銓為禁治產人
    丙○○之親屬會議會員，嗣經該親屬會議會員於97年6月11
    日決議推舉甲○○為禁治產人丙○○之監護人，甲○○並於
    98年1月8日具狀聲請原審選任伊為禁治產人丙○○之監護人
    ，經原審於98年4月3日以98年度監字第6號裁定選定甲○○
    為禁治產人丙○○之監護人等情，有抗告人提出之相關裁定
    在卷可稽，復經調閱本院98年度監字第6號及98年度家抗字
    第35號卷宗核閱無訛。又經本院通知上開禁治產人丙○○之
    親屬會議會員巢先明、巢育誠、巢嘉文、巢友銓到場表示意
    見，除巢育誠未到庭外，其餘親屬會議會員均到庭，證人巢
    先明、巢嘉文、巢友銓均證稱：因為甲○○長期以來照顧禁
    治產人丙○○，故渠等同意推舉甲○○為禁治產人丙○○之
    監護人，而乙○○（即抗告人）並不適任禁治產人丙○○之
    監護人等語（見本院98年7月22日準備程序筆錄）。準此，
    原審審酌甲○○長期以來照顧禁治產人丙○○，且由乙○○
    、巢先明、巢育誠、巢嘉文、巢友銓等人組成之親屬會議，
    亦決議由甲○○擔任禁治產人丙○○之監護人為當，原審選
    定甲○○為禁治產人丙○○之監護人，即無不合。原審既選
    定甲○○為禁治產人丙○○之監護人，且查無另選定抗告人
    為禁治產人丙○○之監護人之必要，是抗告人聲請選定其為
    禁治產人丙○○之監護人，並無理由，原審駁回抗告人之聲
    請，洵無違誤。至於抗告人辯稱：伊於98年4月20日將丙○○接回台北市○○路○段252號4樓之11號房屋安養天年，伊
    為戶家，依民法第1111條第1項第4款規定伊為丙○○之法定
    監護人一節。查抗告人以丙○○為承租人、其為連帶保證人
    向他人承租上開房屋，並於98年4月30日將禁治產人丙○○
    之戶籍遷入上開租屋處，其自任為戶長等情，有其提出之租
    賃契約書、戶口名簿在卷可稽，足見抗告人為取得禁治產人
    丙○○之戶長資格，在禁治產人丙○○無意識能力下，在未
    經禁治產人丙○○之親屬會議同意下，擅自以禁治產人丙○○名義承租上開房屋，並強將禁治產人丙○○自安養院接出
    安置該處，所為即屬不法，其主張為禁治產人丙○○之法定
    監護人云云，要無可取。從而，抗告意旨指摘原裁定不當，
    求予廢棄，為無理由，應予駁回。爰裁定如主文。
中    華    民    國    98    年    10    月    23    日
                  家事法庭審判長法  官  曾部倫
                                法  官  郭淑貞
                                法  官  吳素勤
以上正本係照原本作成。
如不服本裁定，僅得於收受本裁定正本送達後10日內，以適用法
規顯有錯誤為理由並委任律師為訴訟代理人，向本院提出再抗告
狀，（須附繕本一份及繳納再抗告裁判費新台幣1,000元），經
本院許可後始可再抗告。
中    華    民    國    98    年    10    月    23    日
                                書記官  郭麗琴


司法院資訊處製作；財團法人民間司法改革基金會備份。
